【裁判字號】    94,簡上,183
【裁判日期】    950110
【裁判案由】    家暴傷害
【裁判全文】
臺灣臺南地方法院刑事判決             94年度簡上字第183號
上  訴  人
即  被  告  丁○○
以上上訴人因家暴傷害案件，不服本院九十四年度簡字第九五五
號中華民國九十四年四月二十八日第一審判決（聲請案號：九十
四年度偵字第七三一號），提起上訴，本院管轄之第二審合議庭
判決如下：
    主  文
上訴駁回。
    事實及理由
一、本院審理結果，認第一審簡易判決認事、用法及量刑均無不
    當，應予維持，並引用第一審簡易判決書及檢察官聲請簡易
    處刑書記載之事實、證據及理由（如附件）。
二、原審以上訴人即被告罪證明確，依刑事訴訟法第四百四十九
    條第一項前段、第四百五十四第條第二項，刑法第二百七十
    七條第一項、第五十五條、第四十一條第一項前段，罰金罰
    鍰提高標準條例第一條段、第二條之規定，量處如原判決主
    文所示之刑，本院經核原判決認事用法，並無不合，量刑亦
    稱妥適。上訴人即被告上訴意旨以：本案起因於上訴人胞兄
    即告訴人乙○○平日對父親丙○○極為不敬，日前又因照顧
    不週，致父親跌倒造成骨折，渠等竟不願照顧，強將父親送
    到安養院後，即不聞不問，上訴人常年在外國經商，回國探
    視，父親老淚縱橫，哭訴上情，又因案發當日，上訴人目睹
    告訴人等對父親之態度，基於一時氣憤，與胞兄爭吵，胞姊
    戊○○竟先上打人一記耳光，嗣又與胞兄一起圍毆上訴人，
    三方均受傷，而互控傷害，原承辦檢察官固調閱案發當時之
    現場錄影光碟片，查看事發經過，從錄影帶內容以觀之，戊○○係先出手打上訴人耳光，上訴人無端遭受攻擊，出手回
    擊戊○○，縱造成戊○○受傷應屬正當防衛行為。乙○○見
    丁○○與戊○○發生肢體衝突，無暇他顧之際，見機不可失
    ，趁機攻擊丁○○，造成多處受傷。丁○○反擊乙○○，顯
    係對於現時不法之侵害，予以反制，應屬正當防衛之行為云
    云。本件被告對於毆打告訴人乙○○部份已供承不諱，有爭
    執者乃其攻擊告訴人戊○○部份是否為正當防衛行為。惟按
    ：正當防衛必須對於現在不法之侵害始得為之，侵害業已過
    去，或無從分別何方為不法侵害之互毆行為，均不得主張防
    衛權，而衡之一般社會經驗法則，互毆係屬多數動作構成單
    純一罪而互為攻擊之傷害行為，縱令一方先行出手，而還擊
    之一方在客觀上苟非單純對於現在不法之侵害為必要排除之
    反擊行為，因其本即有傷害之犯意存在，則對其互為攻擊之
    還手反擊行為，自無主張防衛權之餘地。（最高法院92年度
    台上字第3039號判決意旨參照）。查，被告確有毆打告訴人
    戊○○成傷一節，非但據告訴人戊○○於偵查中指證明確，
    核與在場證人莊淑鳳於警訊時之證述情節相符，並有診斷證
    明書二紙、照片四張、檢察官勘驗光碟片筆錄及翻拍照片十
    四張等附卷足資佐證，被告於告訴人打其耳光之際，即出拳
    重擊告訴人戊○○，致戊○○，倒退二、三步，倒地不起，
    嗣由其丈夫扶起等情，亦經證人即被告之父丙○○到庭結證
    明確。被告於他人出手之際同時即出重拳反擊，其互相爭執
    後之相互攻擊行為，即不能謂有何防衛意思可言，自不能成
    之正當防衛以阻卻違法。本院認原審認用事用法與量刑無不
    妥，上訴人之上訴為無理由，應予駁回。
三、據上論斷，應依刑事訴訟法第四百五十五條之一第一項、第
    三項、第三百七十三條、第三百六十八條，判決如主文。
本案經檢察官甲○○到庭執行職務。
中    華    民    國    95    年    1     月    10    日
                  刑事第四庭    審判長法  官  宋明中
                                      法  官  陳欽賢
                                      法  官  朱中和
以上正本證明與原本無異。
本件不得上訴。
                                      書記官  陳著振
中    華    民    國    95    年    1     月    11    日


司法院資訊處製作；財團法人民間司法改革基金會備份。
